【裁判字號】    91,交易,402
【裁判日期】    920514
【裁判案由】    過失致死
【裁判全文】
臺灣桃園地方法院刑事判決                        九十一年度交易字第四二號
    公  訴  人  臺灣桃園地方法院檢察署檢察官
    被      告  甲○○
    選任辯護人  袁健峰律師
                陽文瑜律師
右列被告因過失致死案件，經檢察官提起公訴（九十一年度偵字第五二一一號），本
院判決如左：
    主  文
甲○○因過失致人於死，處有期徒刑柒月。
    事  實
一、甲○○於民國九十年十一月九日下午某時許，騎乘車牌號碼ＦＶＬ—七八五號重
    型機車，沿桃園縣中壢市○○○路由中壢往平鎮方向行駛，於同日下午五時三十
    分許，行經環中東路三六九號前處，因該路段道路壅塞，路肩處亦有汽車行駛，
    甲○○為求順利前進，遂漠視道路交通安全規則所規範在未劃有快慢車道之道路
    ，機車得在最外側車道行駛之規定，竟沿其他車輛間之縫隙，穿越至該路段最內
    側車道上行駛，其本應注意汽車行駛時，駕駛人應注意車前狀況，並隨時採取必
    要之安全措施，尤以當時天候為陰雨、光線係夜間無照明、路面狀態泥濘等一切
    情形，汽車行經交岔路口時，更應注意及此，詎甲○○並無不能注意之情事，竟
    疏未注意，而在其已看見袁芳皋騎乘車牌號碼ＢＷＮ—三九三號重型機車暫停於
    環中東路三六九號前交岔路口之中央分隔島旁等待穿越馬路之際，仍貿然前行，
    而於甲○○騎車行經袁芳皋所騎機車旁時，因袁芳皋亦未注意車前狀況貿然驅車
    前進，兩人因避煞不及而發生碰撞，致袁芳皋、甲○○二人均人車倒地，甲○○
    見狀則立即請下車察看之其他車輛駕駛人乙○○（原名徐淑敏）代為打電話報警
    ，並於警方至醫院對其製作筆錄時，自首前開肇事過程，且於事後接受裁判，惟
    袁芳皋經送醫後仍因顱內出血不治死亡。
二、案經甲○○肇事後自首及桃園縣警察局中壢分局報請相驗後由臺灣桃園地方法院
    檢察署檢察官偵查起訴。
    理  由
一、訊據被告甲○○固不否認其有於右揭時地騎車與被害人袁芳皋所騎乘之機車發生
    碰撞之事實，惟矢口否認其有任何過失，辯稱：當時正值下班時間，路肩為其他
    車輛所佔滿，造成機車無法行駛，其才行駛到最內側車道上，沿著兩車道間之分
    道線行駛，雖有看到被害人之車停在交岔路口分隔島旁，但其以為被害人會停在
    該處，所以並未煞車，而直接以每小時三、四十公里之車速向前行駛，其認為被
    害人是沒有戴安全帽才會造成死亡結果云云。經查：
（一）證人即報案人乙○○（即徐淑敏）於本院調查中證稱：「（問：九十年十一月
      九日是否有經過環中東路三六九號前？）有。當時我是沿環中東路由內壢往平
      鎮方向前進，當時車況很擁擠且也有下雨。」、「（問：當時機車的行進情形
      如何？）當時我的車子是靜止的，機車都會亂鑽，而我是因為有機車碰撞我的
      車，所以我才會下車。我發現有二台機車倒在我汽車的左後側，摔落地點就是
      在馬路上—即分隔島缺口附近—，但是在我的車道上。」、「（問：是否知道
      二輛車如何發生碰撞？）我沒有看到車禍發生過程。」等語明確，核與其在警
      詢、偵查中之證述相符，顯見被害人、被告碰撞之地點係在環中東路三六九號
      前（由中壢往平鎮方向）之最內側車道上，首堪認定。
（二）被害人在車禍發生前，是騎車暫停在該路段三六九號前之交岔路口分隔島旁，
      車頭朝向真善美汽車旅館方向，等候穿越環中東路乙節，業據被害人家屬丙○
      ○於本院審理中指訴綦詳，並經被告於本院審理中供稱：其有看到被害人的車
      停在那缺口處準備騎出到車道上等語在卷，互核相符，併參酌卷附道路交通事
      故調查報告表所載現場係屬「無號誌」之交岔路口等情，從而，被告所騎之機
      車係行駛於主線道環中東路上之幹線道車，被害人所騎之機車係屬行駛於支線
      道之支線道車乙節，亦堪認定。則依道路交通安全規則第一百零二條第一項第
      二款規定「車輛行至無號誌或號誌故障而無交通警察指揮之交岔路口，支線道
      車應暫停讓幹線道車先行」之意旨，被害人之支線道車應讓被告之幹線道車先
      行，從而，本件被告騎車與被害人騎乘之機車相撞前，路權（即使用道路之優
      先權）係在被告身上，本應由被害人禮讓被告之幹線道車先行，亦堪認定。
（三）惟按汽車行駛時，駕駛人應注意車前狀況，並隨時採取必要之安全措施，道路
      交通安全規則第九十四條第三項分別定有明文。是以，縱使被告已取得路權，
      其在騎車行經前開交岔路口前，仍應注意該處交岔路口有無行人或左、右來車
      通行，且因被告斯時已行駛於快車道上，則被告對於該處交岔路口是否會有車
      輛駛出或行人穿越等車前狀況，應隨時注意，俾能隨時採取必要之避煞安全措
      施，始謂已善盡注意義務，且依當時之天候為陰雨、光線係夜間無照明、路面
      狀態泥濘等情況，佐以被告前開所辯「有看到被害人之車停在交岔路口之分隔
      島旁，但其以為被害人會停在該處，所以並未煞車，而直接以每小時三、四十
      公里之車速向前行駛」等情以觀，被告實已看見被害人所騎之機車暫停於前開
      交岔路口等待穿越馬路，則被告對「被害人在等待機會想要穿越馬路」乙節即
      有預見，被告自應減速行駛，且應自其看見被害人迄騎車經過被害人身旁之過
      程中，持續注意車前狀況，俾於意外狀況發生時（例如：被害人或其他車輛自
      交岔路口駛出），被告能迅速採取必要之安全措施，惟被告竟過份自信被害人
      會停在原處，而未煞車，猶執意以每小時三、四十公里之車速向前行駛，終至
      被害人同因未注意車前狀況而貿然自交岔路口駛出之際，雙方因避煞不及致發
      生碰撞，則被告對此車禍之發生，既已事先預見其發生可能性，竟於主觀上確
      信「其不須煞車禮讓被害人反向前行駛之行為」絕不致於發生車禍，而終至本
      件車禍之結果，被告對本件車禍之發生實屬刑法第十四條第二項所規範之「有
      認識過失」，至為灼然。
（四）從而，被害人雖有於前開交岔路口暫停等候穿越馬路，及被告雖有看見被害人
      騎車暫停於前開交岔路口之舉動，惟渠等於汽車行駛時仍具有應注意車前狀況
      ，以採取必要安全措施之義務，是以，本件車禍之發生，應係被告及被害人騎
      車行經前開交岔路口，均未確實注意車前狀況所致。況本件肇事責任經先後送
      鑑定及覆議結果，臺灣省桃園縣區車輛行車事故鑑定委員會鑑定結果認「袁芳
      皋駕駛中機車由支線道駛出未讓幹道車先行，甲○○駕駛中機車行近交岔路口
      疏未注意車前狀況」，及臺灣省車輛行車事故覆議鑑定委員會覆議結果認「袁
      芳皋與甲○○於夜間各駕駛重機車，行經無號誌岔路口之塞車路段，由車陣中
      穿越時互未注意雙方來車動態，同為肇事原因。甲○○駕駛重機車行駛內側快
      車道，有違規定。」在案，此有前開鑑定委員會九十一年二月一日九十府車鑑
      桃字第九０一七五四號函所附鑑定意見書及前開覆議鑑定委員會九十二年一月
      十七日府覆議字第九一二八四七號覆議意見書乙份在卷供參，均核與本院前開
      認定相符，此外，並有道路交通事故調查報告表乙份、現場照片四幀、被害人
      車損照片二幀及告訴人提出之現場照片二幀附卷足資佐證。
（五）又被害人確因本件車禍受有顱內出血，經送醫急救後不治死亡，亦經臺灣桃園
      地方法院檢察署檢察官督同法醫相驗屬實，並製有勘驗筆錄、驗斷書及相驗屍
      體證明書各乙份在卷足憑，且有診斷證明書在卷可稽，是被害人之死亡結果與
      被告之過失間，確有相當因果關係存在。至被告辯稱：被害人是因未戴安全帽
      才死亡云云，惟查：道路交通安全規則第八十八條第一項第五款規定機車駕駛
      人及附載坐人均應戴安全帽之目的，係在保護被害人之頭部於事故發生時，可
      免於發生嚴重傷害而已，其保護目的並非在防止車禍意外之發生，本件事故乃
      因被告前開過失所肇致，因此，縱使被害人未依規定配戴安全帽，亦不影響被
      告之過失成立。
（六）綜此，雖被害人就本件車禍發生與有過失，然不因此解免被告刑責，是被告自
      應負過失責任，業經本院為前開認定，且其過失行為與告訴人受傷，兩者間復
      有相當因果關係，其犯罪事證已臻明確，犯行應堪認定。
二、核被告所為，係犯刑法第二百七十六條第一項之過失致人於死罪。被告於肇事後
    ，即委請證人乙○○打電話報警，並向證人即對其製作筆錄之警員胡高嶧坦承肇
    事自首，業據證人乙○○、胡高嶧二人於本院調查中到庭結證屬實，為對於未發
    覺之犯罪自首接受裁判，應依刑法第六十二條前段之規定減輕其刑。爰審酌被告
    犯罪之動機、目的、犯罪之手段、其犯罪造成被害人死亡之結果、被害人對本件
    車禍發生亦同有過失及被告犯罪後矢口否認其過失之態度暨被告自犯罪後迄今近
    一年半之期間中，均未能與被害人家屬丙○○達成和解，損害賠償，難認被告於
    本件偵、審程序中，已有悛悔實據等一切情狀，認應量處被告如主文所示之刑，
    以示懲儆。
據上論斷，應依刑事訴訟法第二百九十九條第一項前段，刑法第二百七十六條第一項
、第六十二條前段，罰金罰鍰提高標準條例第一條前段，判決如主文。
本案經檢察官吳廣莉到庭執行職務。
中      華      民      國    九十二    年      五      月    十四      日
                                    臺灣桃園地方法院交通法庭
                                    審判長法  官  吳  爭  奇
                                          法  官  陳  永  來
                                          法  官  胡  芷  瑜
右正本證明與原本無異。
如不服本判決應於判決送達後十日內向本院提出上訴狀。
                                          書記官  劉  晨  輝
中      華      民      國    九十二    年      五      月   二十八     日
附論罪科刑依據之法條：
中華民國刑法第二百七十六條
 (過失致死罪)
因過失致人於死者，處二年以下有期徒刑、拘役或二千元以下罰金。
從事業務之人，因業務上之過失犯前項之罪者，處五年以下有期徒刑或拘
役，得併科三千元以下罰金。


司法院資訊處製作；財團法人民間司法改革基金會備份。
